臺灣高雄地方法院刑事判決
111年度原易字第3號
公  訴  人  臺灣高雄地方檢察署檢察官
被      告  謝桂蘭




指定辯護人  本院公設辯護人 黃文德  
上列被告因公共危險案件，經檢察官聲請以簡易判決處刑（110
年度偵字第5299號），本院認不宜以簡易判決處刑（原案號：11
1年度原簡字第13號），改依通常程序審理，被告於準備程序中
就被訴事實為有罪之陳述，經本院告知簡式審判程序之旨，並聽
取當事人之意見後，裁定由受命法官獨任進行簡式審判程序，判
決如下：
    主  文
丙○○犯放火燒燬他人所有物罪，處有期徒刑陸月。緩刑貳年，緩
刑期間付保護管束，並應接受法治教育課程貳場次。扣案打火機
壹個沒收。
    事  實
一、丙○○於民國110年1月22日上午9時前某時，在甲○○所有之高
    雄市○○區○○路00巷0號房屋圍牆（下稱系爭房屋圍牆）外，
    見他人棄置在該處之無主彈簧床墊及木製傢俱，將之先占為
    自己之物後，為取出彈簧床墊內之鐵材，售予資源回收業者
    賺取生活費，明知彈簧床墊、木製傢俱屬可燃物，若予以點
    火燃燒，可能引發火勢，亦預見火勢可能延燒緊鄰之系爭房
    屋圍牆上之物，竟仍於110年1月22日上午9時許，基於放火
    燒燬自己所有物之直接故意與同時可能因而放火燒燬他人之
     物亦不違背其本意之間接故意，持其所有之扣案打火機1個
    ，點火燒燬其所有堆置於系爭房屋圍牆外之彈簧床墊及木製
    傢俱等物，該等物品因而有燒燬碳化情形，且該火勢繼續延
    燒至系爭房屋圍牆與上方遮雨棚，造成系爭房屋圍牆磁磚脫
    落、圍牆上鐵窗之塑膠片燒融及遮雨棚燒燬一角，致生公共
    危險，嗣於同日10時許，為路人發現後報警，經警消到處理
    ，丙○○於有偵查犯罪職權之機關或公務員尚未發覺犯罪前，
    向員警表明其為放火之人，自首而接受裁判，而悉上情。
二、案經甲○○訴由高雄市政府警察局林園分局（下稱林園分局）
    報告臺灣高雄地方檢察署（下稱高雄地檢署）檢察官偵查起
    訴。
    理    由
一、本件被告丙○○（下稱被告）所犯係死刑、無期徒刑、最輕本
    刑為3年以上有期徒刑以外之罪，其於準備程序進行中，就
    被訴事實為有罪之陳述（見本院111年度原易字第3號卷【下
    稱原易卷】第80頁），經本院告知簡式審判程序之旨，並聽
    取當事人之意見後，認無不得或不宜改依簡式審判程序進行
    之情形，爰依刑事訴訟法第273條之1第1項規定，裁定本件
    進行簡式審判程序。本件卷內之證據資料，依同法第273條
    之2規定，不受同法第159條第1項關於傳聞法則規定之限制
    ，依法均有證據能力，合先敘明。
二、認定犯罪事實所憑之證據及理由：
  ㈠前揭犯罪事實，迭據被告於警詢、偵訊及本院審判程序中坦
    承不諱（見高市警林分偵字第11070160200號【下稱警卷】
    第3-5頁、高雄地檢署110年度偵字第5299號【下稱偵卷】第
    79、123、129-131頁、原易卷第80頁），並有證人甲○○於警
    詢、偵訊及本院準備程序之證述可佐（見警卷第15-17頁、
    偵卷第85、86頁、院卷第37頁），且有林園分局扣押筆錄、
    扣押物品目錄表、扣押物品收據（見警卷第19-25頁）、扣
    押物品照片（見偵卷第11、15頁）、現場照片8張（見警卷
    第27-33頁）、高雄市政府消防局110年3月18日高市消防調
    字第11031352100號函（見偵卷第21頁）、火災原因調查鑑
    定書（見偵卷第23-63頁），以及被告所有打火機1個扣案可
    證，足見被告之自白與事實相符而可採信。
  ㈡按刑法第175條第1項之放火燒燬他人所有物罪，行為人除須
    具備放火燒燬本條之他人所有物之犯罪故意外，並須致生公
    共危險，此即學理上所稱「具體危險犯」，即放火之行為有
    延燒目的物以外其他人所有物之蓋然性存在，惟不以實際上
    已發生此項延燒之事實為必要。本案被告先點火燃燒堆放於
    系爭房屋圍牆外，自己因先占取得之彈簧床墊及木製傢俱等
    物，火勢延燒至系爭房屋圍牆與上方遮雨棚，造成系爭房屋
    圍牆磁磚脫落、圍牆上鐵窗之塑膠片燒融及遮雨棚一角燒燬
    ，且依卷附現場照片可知物品因而呈現部分燒損碳化之情形
    ，足徵被告點火燃燒自己之彈簧床墊及木製傢俱造成之火勢
    過大，已蔓延燃燒鄰近之物，導致系爭房屋圍牆磁磚脫落、
    圍牆上鐵窗之塑膠片及遮雨棚燒燬、碳化，且依上開之物燒
    燬程度，確有造成火勢擴大延燒之高度蓋然性，依前開事發
    時地之客觀條件及情狀，被告點火行為，確已致生公共危險
    ，堪以認定。
　㈢被告於偵查中供稱：我放火燒自己的彈簧床墊及木製傢俱時
    ，已經有預見到會延燒到系爭房屋圍牆之遮雨棚等物，但我
    因為身上沒有錢買便當給兒子吃，所以縱使如此，我還是執
    意要放火燒燬彈簧床墊及木製傢俱等語（見偵卷第129、130
    頁），顯見被告已預見放火行為導致燒燬他人之物之延燒可
    能性，仍執意為之，足徵其確有放火燒燬他人之物亦不違背
    其本意之間接故意無誤。
  ㈣綜上所述，本案事證明確，被告犯行堪以認定，應予依法論
    科。
三、論罪科刑
　㈠按刑法放火罪所稱之「燒燬」，係指燃燒毀損之義，亦即標
    的物已因燃燒結果喪失其效用而言。查被告上述放火行為，
    導致除燒燬自己所有之彈簧床墊及木製傢俱外，尚導致他人
    之系爭房屋圍牆磁磚脫落、圍牆上鐵窗之塑膠片燒融及遮雨
    棚一角燒燬，顯已喪失效用，達燒燬之程度。
　㈡核被告所為，係犯刑法第175條第2項之放火燒燬自己所有物
    罪，以及同法第175條第1項之放火燒燬他人罪。被告以一行
    為觸犯上開2罪名，為想像競合犯，應依刑法第55條規定，
    從一重之刑法第175條第1項放火燒燬他人所有物罪處斷。
　㈢再按刑法第175 條第1 項放火燒燬住宅等以外之他人所有物
    ，致生公共危險罪，雖亦同時侵害私人財產法益，但仍以保
    護社會公安法益為重，放火行為原含有毀損性質，而被告放
    火行為導致告訴人甲○○（下稱告訴人）之系爭房屋圍牆磁磚
    脫落、圍牆上鐵窗之塑膠片燒融及遮雨棚燒失一角，自應包
    括在同一放火行為內，告訴人雖就毀損罪部分提告，揆諸前
    揭說明，爰不另論刑法第354 條毀損罪。
　㈣起訴意旨雖漏論被告所犯刑法第175條第1項之放火燒燬他人
    罪（即放火燒燬告訴人所有物部分），然此部分事實業經檢
    察官於起訴書犯罪事實欄一內敘明，自在檢察官起訴範圍內
    ，自應予審理，惟檢察官於起訴書內漏載此部分起訴法條，
    本院於審理時，已當庭告知被告此部分涉犯罪嫌（見原易卷
    第74頁），俾其得答辯防禦，業已保全被告之訴訟防禦權，
    本院自得予以審究。
　㈤被告上開犯行尚未被發覺前，於案發現場向到場處理員警承
    認為放火之人，並隨同員警前往警局製作筆錄，而願接受裁
    判一節，業據被告坦承在卷（警卷第4、5頁、院卷第80頁）
    ，被告合於自首要件，爰依刑法第62條前段規定減輕其刑。
　㈥爰以行為人之責任為基礎，審酌被告不思以安全方法取出彈
    簧床內之彈簧鐵材，竟以放火方式為之，致使火勢延燒、擴
    大，致生公共危險，並燒燬如事實欄一所示之物，所為實有
    不該；惟念及被告於警詢、偵訊及本院審理時均坦承犯行之
    犯後態度，其為賺取金錢來買便當供未成年子女餬口而為本
    案犯行之犯罪動機，兼衡被告自述國小畢業之教育程度、現
    今無業、靠領取政府發放殘障補助之經濟狀況、重聽、智能
    障礙、罹患痛風、鉀離子過高、睡眠障礙及領有身心障礙證
    明，並提出長庚紀念醫院藥袋9紙之健康情形，未婚、育有3
    名成年子女、1名未成年子女之家庭狀況（見原易卷第81、8
    2、87、89-105頁）等一切情狀，量處如主文所示之刑。
　㈦末查，被告前未曾因故意犯罪而受有期徒刑以上刑之宣告，
    有臺灣高等法院被告前案紀錄表在卷可參，本院參酌被告領
    有身心障礙證明，因經濟狀況不佳，為養育子女，始為本案
    犯行，且自述無力賠償告訴人而未能與告訴人和解之犯後態
    度、家庭與經濟狀況等情，認其應係一時失慮，致罹刑典，
    是經此偵、審程序及科刑之教訓，當能知所警惕，自律自重
    ，應無再犯之虞。本院斟以一般刑罰本質係以防衛社會、矯
    治教化及預防犯罪等為目的而對行為人所施之制裁，而緩刑
    之宣告，則旨在藉由刑之執行猶豫，給予行為人自新之機會
    ，避免短期自由刑之流弊，因認被告經此偵、審程序及罪、
    刑之宣告，當知所警惕，信無再犯之虞，是所宣告之刑應以
    暫不執行為適當，爰依法宣告緩刑期間2年，用啟自新。為
    期被告心生警惕、改過遷善，而使被告建立正確法治觀念，
    及適度督促被告填補其犯罪所生社會法益之損害，併依刑法
    第74條第2 項第8 款，諭知被告應接受法治教育2場次，以
    免再犯，併依刑法第93條第1 項第2款之規定，諭知於緩刑
    期間付保護管束。倘被告於緩刑期間未遵期履行上開負擔，
    或於緩刑期內更犯罪，得依法撤銷緩刑，並執行原宣告之刑
    ，附此敘明。  
四、扣案之打火機1個，為被告所有、供本案犯行所用之物，業
    據被告坦認在卷（見原易卷第78頁），爰依刑法第38條第2
    項規定諭知沒收。
據上論斷，應依刑事訴訟法第271條之1、第299條第1項前段，判
決如主文。
本案經檢察官乙○○聲請簡易判決處刑，檢察官劉淑慧到庭執行職
務。
中　　華　　民　　國　　111 　年　　7 　　月　　29　　日
                     刑事第一庭    法　官  賴建旭
以上正本證明與原本無異。
如不服本判決應於收受判決後20日內向本院提出上訴書狀，並應
敘述具體理由。其未敘述上訴理由者，應於上訴期間屆滿後20日
內向本院補提理由書(均須按他造當事人之人數附繕本)「切勿逕
送上級法院」。
告訴人或被害人如不服判決，應備理由具狀向檢察官請求上訴，
上訴期間之計算，以檢察官收受判決正本之日起算。
因疫情而遲誤不變期間，得向法院聲請回復原狀。
中　　華　　民　　國　　111 　年　　7 　　月　　29　　日
                                 書記官  陳雅惠
附錄本案論罪科刑法條
中華民國刑法第175條
放火燒燬前二條以外之他人所有物，致生公共危險者，處1年以
上7年以下有期徒刑。
放火燒燬前二條以外之自己所有物，致生公共危險者，處3年以
下有期徒刑。
失火燒燬前二條以外之物，致生公共危險者，處拘役或9千元以
下罰金。